【裁判字號】    97,易緝,23
【裁判日期】    970825
【裁判案由】    詐欺
【裁判全文】
臺灣彰化地方法院刑事判決              97年度易緝字第23號
公  訴  人  臺灣彰化地方法院檢察署檢察官
被      告  甲○○
上列被告因詐欺案件，經檢察官提起公訴（85年度偵續字第18號
），本院判決如下：
    主  文
本件免訴。
    理  由
一、本件公訴意旨略以：被告甲○○係址設彰化縣社頭鄉耀聖昌
    工業股份有限公司之負責人，於民國83年12月間，明知其公
    司財務困難，竟意圖為自己不法之所有隱瞞該事實，向啟翔
    股份有限公司（以下簡稱啟翔公司）佯稱其公司營運狀況良
    好，要在中國大陸擴設鞋廠，亟須工業用縫衣機及零件一批
    ，使啟翔公司信以為真，於83年12月28日售予機器一批，總
    價金為新臺幣（下同）0000000 元。甲○○於嗣後僅簽發
    100 萬元之支票支付貨款，詎該支票經提示，竟不獲支付，
    幾經催討，甲○○僅支付20萬元，虛應故事，餘款竟置之不
    理，啟翔公司始知受騙，經訴請偵辦後，認被告涉犯刑法第
    339 條第1 項之詐欺取財罪嫌等語。
二、按時效已完成者，應諭知免訴之判決，並得不經言詞辯為之
    ，刑事訴訟法第302 條第2 款、第307 條分別定有明文。復
    查被告行為後，於94年2 月2 日修正公布之刑法，已自95年
    7 月1 日起生效施行，而追訴時效期間之長、短，關係行為
    人是否受到刑事追訴或處罰，追訴權時效完成者，應諭知免
    訴之判決，而免訴判決為實體判決，因此關於追訴權時效期
    間之修正，應屬實體刑罰法律變更，而有現行刑法第2 條第
    1 項規定之適用【最高法院24年7 月民刑庭總會決議（二）
    之決議意旨、最高法院95年度第8 次刑事庭會議決議內容參
    照】。再修正前刑法第80條規定：「追訴權，因左列期間內
    不行使而消滅：一、死刑、無期徒刑或10年以上有期徒刑者
    ，20年。二、3 年以上、10年未滿有期徒刑者，10年。三、
    1 年以上、3 年未滿有期徒刑者，5 年。四、1 年未滿有期
    徒刑者，3 年。五、拘役或罰金者，1 年。前項期間，自犯
    罪成立之日起算。但犯罪行為有連續或繼續之狀態者，自行
    為終了之日起算。」、修正前刑法第83條規定：「追訴權之
    時效，如依法律之規定，偵查、起訴或審判之程序不能開始
    或繼續時，停止其進行。前項時效停止，自停止原因消滅之
    日起，與停止前已經過之期間，一併計算。停止原因繼續存
    在之期間，如達於第80條第1 項各款所定期間4 分之1 者，
    其停止原因視為消滅。」，與修正後刑法第80條：「追訴權
    ，因下列期間內未起訴而消滅：一、犯最重本刑為死刑、無
    期徒刑或10年以上有期徒刑之罪者，30年。二、犯最重本刑
    為3 年以上10年未滿有期徒刑之罪者，20年。三、犯最重本
    刑為1 年以上3 年未滿有期徒刑之罪者，10年。四、犯最重
    本刑為1 年未滿有期徒刑、拘役或罰金之罪者，五年。前項
    期間自犯罪成立之日起算。但犯罪行為有繼續之狀態者，自
    行為終了之日起算。」及修正後刑法第83條：「追訴權之時
    效，因起訴而停止進行。依法應停止偵查或因犯罪行為人逃
    匿而通緝者，亦同。前項時效之停止進行，有下列情形之一
    者，其停止原因視為消滅：一、諭知公訴不受理判決確定，
    或因程序上理由終結自訴確定者。二、審判程序依法律之規
    定或因被告逃匿而通緝，不能開始或繼續，而其期間已達第
    80條第1 項各款所定期間4 分之1 者。三、依第1 項後段規
    定停止偵查或通緝，而其期間已達第80條第1 項各款所定期
    間4 分之1 者。前2 項之時效，自停止原因消滅之日起，與
    停止前已經過之期間，一併計算。」之規定不同，依現行刑
    法第2 條第1 項：「行為後法律有變更者，適用行為時之法
    律。但行為後之法律有利於行為人者，適用最有利於行為人
    之法律。」之從舊從輕規定而為比較之結果，因修正後之上
    開刑法規定對於被告並非有利，故仍應適用被告行為時即修
    正前刑法第80條、第83條之規定，計算本案之追訴權時效。
三、本案被告被訴於83年12月間涉犯前揭詐欺取財罪嫌，經公訴
    人自84年8 月11日開始偵查，於85年5 月20日提起公訴，85
    年5 月30日繫屬於本院，惟因被告逃匿，經本院於85年8 月
    23日以85年彰院慶緝字第273 號通緝書發布通緝，致審判之
    程序不能繼續。茲因被告所涉上揭詐欺取財罪嫌，依修正前
    刑法第80條第1 項第2 款規定，追訴權時效為10年，依同法
    第83條第1 項、第3 項規定，及參照司法院29年院字第1963
    號解釋，本案追訴權之時效期間應加計因通緝而停止之2 年
    6 月期間，共計為12年6 月；惟公訴人自84年8 月11日開始
    偵查迄85年8 月23日本院發布通緝期間，除85年5 月20日公
    訴人提起公訴至85年5 月30日案件繫屬於本院此段期間外，
    依司法院大法官63年釋字第138 號解釋，此期間追訴權既無
    不行使之情形，自不生時效進行之問題，是本案追訴權時效
    應於97年7 月31日完成。揆諸前開說明，爰不經言詞辯論，
    逕為諭知免訴之判決。
四、退併部分：
    彰化地方法院檢察署檢察官分別移送併辦之85年度偵字第31
    63號、86年度偵字第342 、687 號詐欺案件，因前開起訴部
    分業經本院認定應為免訴判決，因而移送併辦部分與已起訴
    部分自無修正前刑法第56條連續犯之裁判上一罪關係，而非
    起訴效力所及，本院無從審理，應退由檢察官另行依法辦理
    。
據上論斷，應依刑事訴訟法第302 條第2 款、第307 條，判決如
主文。
中    華    民    國    97    年    8     月    25    日
                  刑事第一庭    審判長法官  簡璽容
                                法      官  郭麗萍
                                法      官  胡宜如
以上正本證明與原本無異。
如不服本判決，應於送達後10日內向本院提出上訴狀（須附繕本
）。
中    華    民    國    97    年    8     月    25    日
                                書  記  官  蕭秀吉


司法院資訊處製作；財團法人民間司法改革基金會備份。
